---
title: "Working in progress"
date: 2019-01-07
---

```{r setup, include=FALSE}
knitr::opts_chunk$set(echo = TRUE, warning = F, message = F)
```

## Municípios que podem ser extintos \n de acordo com a PEC do pacto federativo (PEC 188/2019)

### Reprodução dos dados da Confederação Nacional dos Municípios -  [CNM](https://www.cnm.org.br/comunicacao/noticias/nota-sobre-a-proposta-do-governo-federal-de-extincao-de-municipios) 

#### Fonte: [Siconfi](https://siconfi.tesouro.gov.br/siconfi/pages/public/consulta_finbra/finbra_list.jsf)
Seleções:

* Exercício: 2018

* Escopo: municipío

* Tabela: Receitas Orçamentárias (Anexo I-C)
#### Inicializar
```{r}
#options(scipen=999)
library(tidyverse)
library(janitor)
library(readxl)
library(kableExtra)
#setwd("C:/r_files/finbra")
# nome do arquivo Rmd: cnn_reproducao
```

#### Carregar dados
```{r}
# receitas
rec <- read_csv2("finbra_2018_receitas.csv", skip = 3, locale(encoding = "ISO-8859-1"), 
                      col_names = TRUE, col_types = NULL) %>% 
  janitor::clean_names()

# populacao atualizada
pop = tempfile(fileext = ".xls")
dataURL <- "ftp://ftp.ibge.gov.br/Estimativas_de_Populacao/Estimativas_2019/estimativa_dou_2019.xls"
download.file(dataURL, destfile=pop, mode='wb')

# Apenas os municípios com menos de 5.000 habitantes
# Total = 1.253 - compatível com o informado no relatório da CNM
pop <- readxl::read_excel(pop, sheet =2, skip = 1) %>% 
  clean_names() %>% 
  mutate(cod_ibge = paste0(cod_uf, cod_munic)) %>% 
  select(1,4:6) %>% 
  mutate(populacao_estimada = as.numeric(populacao_estimada)) %>% 
  filter(populacao_estimada <= 5000) %>% 
  drop_na()
```

### Calcular impostos recolhidos pelos municípios   
```{r}
# Carregar os "impostos totais" e cada um deles separados 
#com a finalidade de verificação.
imp <- c("1.1.1.8.00.0.0", # Impostos totais
              "1.1.1.8.01.1.0", # IPTU
              "1.1.1.8.02.3.0", # ISS
              "1.1.1.8.01.4.0") # ITBI

cal_imp <- rec %>% 
  #head(1000) %>% 
  select(cod_ibge, coluna, conta, valor) %>% 
  filter(coluna == "Receitas Brutas Realizadas") %>% 
  separate(conta, c("codigo"), sep =14) %>% 
  filter(codigo %in% imp) %>% 
  spread(codigo, valor) %>% 
  rename(imp_total = "1.1.1.8.00.0.0",
         iptu = "1.1.1.8.01.1.0",
         iss = "1.1.1.8.01.4.0",
         itbi = "1.1.1.8.02.3.0") %>% 
  mutate(impostos  = iptu + iss + itbi) %>% 
  mutate(cod_ibge = as.character(cod_ibge)) %>% 
  inner_join(pop) 

cal_imp %>%  
  select(nome_do_municipio,
         uf,
         imp_total,
         iptu,
         iss,
         itbi,
         impostos) %>% 
  arrange(uf, nome_do_municipio) %>%  
  head(50) %>% 
  knitr::kable() %>% 
  kable_styling(bootstrap_options = "striped", full_width = F, position = "center")%>% 
  scroll_box(width = "100%", height = "400px")
```

##### Observação:
* Valores compatíveis com os apresentados no Relatório da [CNM](https://www.cnm.org.br/cms/biblioteca/1217_Munic%c3%adpios_Podem_Ser_Extintos.pdf). 

A rúbrica "1.1.1.8.00.0.0" (imp_total) é exatamente a soma do IPTU+ITBI+ISS. Não obstante, a melhor opção é utilizar o imp_total pois apresenta menor quantidade de 'NA'

### Receita Liquida

* Receita Corrente Líquida = Receita Corrente – (Deduções da Receita Corrente + Contribuições Sociais)
```{r}
rec_cor <- c("1.0.0.0.00.0.0") #Receitas Correntes
# Seleciona tanto as "receitas" das "Receitas Brutas realizadas"
# quanto as receitas das "Deduções"

rec_liq <- rec %>%
  #head(1000) %>% 
  separate(conta, c("codigo"), sep =14) %>% 
  # No arquivo finbra existem valores positivos e negativos para as deduções. Para padronizar, tornar todos valores absolutos
  mutate(valor = abs(valor)) %>% 
  #Se não for Receita Bruta realizada, trata-se de dedução, o valor deve ser multipliado por -1
  mutate(valor = ifelse(coluna== "Receitas Brutas Realizadas", valor, -valor))%>% 
  filter(codigo %in% rec_cor) %>% 
  group_by(cod_ibge) %>%  
  summarise(rec_liquida = sum(valor)) %>% 
  ungroup() %>% 
  #select(-codigo) %>% 
  mutate(cod_ibge = as.character(cod_ibge)) %>% 
  inner_join(pop) %>% 
  select(cod_ibge, nome_do_municipio, uf, rec_liquida) %>% 
  arrange(uf, nome_do_municipio)
  
rec_liq %>%
  select(-cod_ibge) %>% 
  head(30)%>% 
  knitr::kable()%>% 
  kable_styling(bootstrap_options = "striped", full_width = F, position = "center")%>% 
  scroll_box(width = "100%", height = "400px")
```
##### Observação:

* Alguns valores são outros não são compatíveis com os apresentados no Relatório da [CNM](https://www.cnm.org.br/cms/biblioteca/1217_Munic%c3%adpios_Podem_Ser_Extintos.pdf). Como as diferenças não são 'gritantes', é possível calcular a "Sustentabilidade Financieira dos municipios"

## Cálculo da Sustentabilidade Financeira
```{r}
sust_fin <- cal_imp %>% 
  select(cod_ibge, populacao_estimada, imp_total) %>% 
  inner_join(rec_liq, by= "cod_ibge") %>% 
#  head(100) %>% 
  mutate(per = (imp_total/rec_liquida)*100) %>% 
  mutate(per = round(per, 1)) %>% 
  filter(per < 10) %>% 
  arrange(uf, nome_do_municipio) %>% 
  select(nome_do_municipio, 
         uf, 
         populacao_estimada, 
         rec_liquida,
         imp_total,
         per) %>% 
  arrange(uf, nome_do_municipio) 

sust_fin %>% 
  knitr::kable() %>% 
  kable_styling(bootstrap_options = "striped", full_width = F, position = "center") %>% 
  scroll_box(width = "100%", height = "400px")

```

##### Observação:

* Valores compatíveis com os apresentados no Relatório da [CNM](https://www.cnm.org.br/cms/biblioteca/1217_Munic%c3%adpios_Podem_Ser_Extintos.pdf), com muito baixa variação. Não obstante, foram encontrados 1.129 municípios com menos de 5.000 habitantes e com menos de 10% de sustentabilidade financeira, calculada quociente da arrecadação de impostos municipais (IPTU+ISS+ITBI) sobre a receita líquida. A CNM encontrou 1.217 municípios, uma diferença de 88 localidades.
